臺灣臺中地方法院刑事判決　　　　　　　　　　　　　九十二年度自字第六六號
　　自　訴　人　丁　○
　　自訴代理人　甲○○律師
　　被　　　告　乙○○
　　　　　　　　己○○
右列被告等因偽造文書案件，經自訴人提起自訴，本院判決如左：
    主  文
乙○○、己○○，均無罪。
    理  由
一、自訴意旨略以：（一）自訴人丁○於民國八十五年八月十五日出資委託代理人田
    玉花依法逕向台中市稅捐稽徵處申請登記設立「新真善美歌唱城」、「華利名坊
    」等兩家營利事業公司，自訴人經依相關法規、程序完成登記後，始為上開兩家
    公司之負責人，自訴人乃於八十五年八月二十日親自攜帶身分證至台中市稅捐稽
    徵處核對身分並親自簽名等相關手續後，正式完成申請登記，其手續及必備文件
    缺一不可，稅捐機關亦始得核發執照、發票及正式納入稅籍資料，依法開徵課稅
    。（二）自訴人原係透過被告戊○○（待緝獲後審結）介紹而登記為「新真善美
    歌唱城」、「華利名坊」等兩家公司負責人，嗣戊○○又稱其在台中市○○路四
    ０一號八樓之十一設有四家ＫＴＶ店（依序為富麗堂皇、貴客臨門、遠東世界、
    皇家天使），盈利豐富，勸說自訴人投資少許資金即能獲利，自訴人抵不過被告
    戊○○誘惑，便出資新台幣（下同）四十萬元，分別投資上開四家ＫＴＶ各十萬
    元，並將自訴人身分證影本交由被告戊○○登記為上開四家公司之小股東，後來
    因前述「新真善美歌唱城」、「華利名坊」兩家公司經營不善，致滯繳營業稅（
    各為八萬三千五百五十八元、二萬七千二百六十九元）。但經台中市稅捐稽徵處
    來函依法課稅時，自訴人始查覺竟然另有一筆公司名稱為「新自然風采歌唱城」
    登記之納稅義務人為自訴人，有自八十五年至八十六年共十三期之「娛樂稅」應
    繳納。嗣經自訴人追查得知，「新自然風采歌唱城」原登記被告戊○○為負責人
    ，惟於八十五年九月十一逕自委託代理人即被告乙○○向台中市稅捐稽徵處申請
    變更負責人而登記為自訴人，並獲台中市稅捐稽徵處審核過變更登記。然依據營
    利事業設籍課稅之變更登記申請時，應須具備公司讓渡書、及變更前後負責人之
    相關身分證明文件，經稅捐處查核後，再經變更後之負責人親自簽名於申請書上
    ，始得完成變更登手續，始可核發公司執照、發票及課稅等相關事項。但自訴人
    並未於八十五年九月十日委託被告乙○○辦理任何公司登記，自訴人亦未於上開
    時間前往台中市稅捐稽徵處辦理任何事務，該變更登記申請書上之印文及簽名亦
    非自訴人所為，足見登記書上之一切不實記載，應係被告戊○○利用鼓吹自訴人
    投資上述富麗堂皇ＫＴＶ等四家公司時所取得自訴人之年籍資料後，再與被告乙○○串通供謀，偽造自訴人之簽名，並蓋章同意變更為「新自然風采歌唱城」之
    負責人。（三）又台中市稅捐稽徵處為政府課稅機關，理應依法行政，審核文件
    ，核對身分真偽，始得辦理變更登記，然台中市稅捐稽徵處相關承辦人員己○○
    竟未盡職，故意不查，准予完成變更登記，難謂無共同偽造文書之責。自訴人因
    此認被告戊○○、乙○○及己○○共同涉犯刑法上之偽造文書罪嫌云云。
二、按犯罪事實應依證據認定之，無證據不得認定犯罪事實，又不能證明被告犯罪或
    其行為不罰者，應諭知無罪之判決，刑事訴訟法第一百五十四條第二項及第三百
    零一條第一項分別定有明文。次按，告（自）訴人之告訴，係以被告受刑事訴追
    為目的，是其陳述是否與事實相符，仍應調查其他證據以資審認（參最高法院五
    十二年臺上字第一三００號判例）。又認定犯罪事實，所憑之證據，雖不以直接
    證據為限，間接證據亦包括在內，然無論直接或間接證據，其為訴訟上之證明，
    須於通常一般之人均不致於有所懷疑，而得確信其為真實之程度者，始得據之為
    有罪之認定，倘其證明尚未達到此一程度，而有合理性懷疑之存在時，即無從為
    有罪之認定，根據「罪證有疑，利於被告」之證據法則，即不得遽為不利於被告
    之認定（參最高法院著有七十六年臺上字第四九八六號判例）。再者，犯罪事實
    之認定，應憑真實之證據，倘證據是否真實尚欠明顯，自難以擬制推測之方法，
    為其判斷之基礎，而認定犯罪事實之證據係指足以認定被告確有犯罪行為之積極
    證據而言，該證據自須適合於被告犯罪事實之認定，始得採為斷罪資料（參最高
    法院亦著有五十三年臺上字第六五六號、二十九年上字第三一０五號判例）。
三、本件自訴人認被告乙○○、己○○共同涉犯偽造文書罪，無非係以：自訴人並未
    委託被告乙○○辦理變更為「新自然風采歌唱城」負責人，其竟與同案被告戊○○共謀，並偽造自訴人簽名蓋章同意變更為該歌唱城之負責人事宜，另被告己○○係台中市稅捐稽徵處有關變更「新自然風采歌唱城」負責人事項之承辦人員，
    竟故意不查，而准予完成變更登記，亦應負共同偽造文書之責，並提出台中市稅
    捐稽徵處函影本及（營利事業設籍課稅）變更登記申請書影本可參等情，資為論
    據。
四、訊據被告乙○○、己○○均堅詞否認有何偽造文書犯行，被告乙○○辯稱：伊僅
    負責送件而已，伊在申請書代理人上簽名，係因稅捐處人員說要留下資料，伊才
    留下自己之資料，但應該是要留下公司（會計師事務所）之資料；伊當時是在姐
    姐田玉花之會計師事務所幫忙，送件相關資料是伊姐夫丙○○交給伊，伊姐夫當
    時並未特別交代伊什麼事，送件後的事情都是伊姐夫去處理等語；被告己○○則
    辯稱：伊經辦變更「新自然風采歌唱城」負責人部分是依法辦理，並無任何不法
    情事，關於設立與變更登記，尤其是ＫＴＶ，因屬於八大行業，變更負責人的次
    數很頻繁，所以一般都會請負責人到場簽名，但並非是絕對必要要件，且其作業
    手冊有註明，「如有必要」，可請新負責人到場簽名；至於承諾書則是申請人要
    申請時就自己會在上面簽名蓋章，不會再事後請他們再於承諾書上確認等語。
五、經查：
（一）自訴人丁○於另案八十九年七月十二日偵訊時係稱：「八十五年八月二我經由
      戊○○之介紹到台中市潤富機構應徵，我出資十萬元當小股東，當時許再銘（
      另經不起訴處分確定）是台中公司處長，後來許再銘將我介紹給譚維皓，他說
      公司開了很多ＫＴＶ，叫我投資華利名坊及金皇家ＫＴＶ，並說要請示李有明
      董事長，叫我留下身分證影本，等候通知，到了八十五年八月十五日我接到通
      知，我到公司後，有一位自稱李會計師的人陪我到台中稅捐稽徵處，要我去辦
      理文件當金皇家負責人。我有同意當華利名坊及新真善美（即金皇家）的負責
      人，但沒有同意當新自然風采之負責人，也沒有簽文件。我在八十六年三月間
      發現有問題，向譚維皓說不當負責人，他說好並找人寫讓渡書給我。因之前我
      還沒有將投資款十萬元給他，所以也沒有退款」等語【見臺灣臺中地方法院檢
      察署八十九年度偵字第一０七七二號卷第十四頁背面、第十五頁偵訊筆錄】；
      嗣於九十二年六月十二日偵訊時中又陳稱：「當初是我朋友朱英叫我投資華利
      名坊、新真善美歌唱城擔任負責人，我就同意朱英，登記手續是朱英帶我到台
      中的稅捐稽徵處辦的，印章是我刻的，是我交給朱英的，後來那個印章我就交
      給朱英。」、「（問：在上開過程時，你有見到許再銘、吳志偉、潭維皓嗎？
      ）我只有看過譚維皓，沒有接觸過許再銘、吳志偉。」、「當初譚維皓跟我說
      叫我擔任華利名坊、新真善美歌唱城負責人，同時我投資這二家店十萬元，錢
      是交給譚維皓」等語【見臺灣臺中地方法院檢察署九十二年度偵續一字第六號
      卷第十七頁偵訊筆錄】。可知，自訴人就究係何人陪同辦理華利名坊、新真善
      美歌唱城擔任負責人事宜？及究有無出資？出資金額多少？等情，其前後供述
      完全不同，則自訴人授權辦理擔任ＫＴＶ負責人之範圍如何？已非全無疑義。
（二）訊據自訴人雖一再聲稱其並未同意擔任新自然風采歌唱城之負責人，並否認臺
      中市稅捐稽徵處八十五年九月十日收件之新自然風采歌唱城營利事業設籍課稅
      變更登記書上「丁○」署名之真實性；惟查：證人丙○○於九十二年八月二十
      一日本院審理時即證稱：「被告乙○○是我的小姨子，也是我的員工」、「當
      時自訴人委託的案子，都是委託我們（會計師）事務所辦理，當時書面資料都
      是自訴人張先生及一位秘書所提供的，我們就依據他們所提供的資料辦理相關
      手續，而且台中市稅捐處可以說是臺灣最嚴格的一個稅捐處，自訴人的公司算
      是特種營業，稅率是百分之二十五，提供的相關資料沒有問題後，稅捐處的承
      辦人員會通知營業人到場，且經過營業人簽名後，稅捐處才會給發票」、「談
      案子的是我，我太太。這些案件都是彭先生、自訴人等三人與我談的案件，因
      為我是老闆，否則我的資料如何取得。」、「提出三張資料（指新自然風采歌
      唱城、華利名坊、新真善美歌唱城之營利事業設籍課稅變更登記書上簽名）那
      都是自訴人簽名的。」等語，嗣於九十三年十月二十一日本院審理時仍證稱：
      「民國八十五年七、八月間，自訴人委託我們事務所辦理行號設立，我記得有
      三家，我幫自訴人送件，設立表格都是制式化，我在九十二年八月二十一日所
      言均屬實。」、「（問：是否可確認本件新自然風采歌唱城是自訴人親自委託
      你們辦理？）是的。」、「（問：如何記得？）因我特別有印象，因本件營業
      地點剛好是我大舅子上班地點的隔壁，我也有到現場看有無實際營業，自訴人
      當時委託辦理變更登記時，他自己有出面與我接洽，戊○○當時也有出面，還
      有自訴人的秘書譚維澔小姐亦有出面。」、「（問：自訴人委託你辦理三家負
      責變更登記，是那三家？）我確認是新自風采歌唱城有委託，另二家要回去查
      才知道，且這二家是較前時間辦理的，都是自訴人親自委託我們辦理的。」等
      語明確。且本院比對本院卷（一）第六八至七十頁之新自然風采歌唱城、新真
      善美歌唱城、華利名坊之營利事業設籍課稅變更登記書上「丁○」之簽名，並
      未見明顯不同之處，惟本院多次將上開相關資料，送請法務部查局鑑定，均因
      資料不足而未能鑑定，亦有法務部調查局之函文在卷可稽。再參以自訴代理人
      甲○○律師於本院最後一次審理時亦陳稱：「本件變更為新自然風采負責人部
      分自訴人並未同意，至於己○○部分，我們事後調查認為其並未涉入，所以不
      對其提出自訴，且乙○○部分，我們也是誤會，她當時有供稱是一位年輕女子
      委託她辦理，並非自訴人委託，所以我們只堅持自訴戊○○」等語，而自訴人
      本人對自訴代理人前開陳述，亦表示沒有意見，有本院之審理筆錄可按。
六、綜上所述，被告乙○○、己○○前開所辯應堪採信，本件依自訴人等所舉證據，
    亦尚不足使本院產生被告乙○○、己○○有自訴人所指有與同案被告戊○○共同
    偽造文書事實之確信。此外，復查無其他積極證據足以證明被告乙○○、己○○
    有自訴人所指犯行，其二人被訴罪嫌應有未足，則揆諸前揭二之說明，既不能證
    明被告乙○○、己○○犯罪，依法自均應為無罪之諭知。
據上論斷，應依刑事訴訟法第三百四十三條、第三百零一條第一項前段，判決如主文
。
中    華    民    國      九十三      年       十一      月     十一    日
                                臺灣臺中地方法院刑事第九庭
                                    審判長法  官  黃 文 進
                                          法  官  陳 如 玲
                                          法  官  曾 佩 琦
右正本證明與原本無異。
如不服本判決，應於判決送達後十日內向本院提出上訴狀，上訴於臺灣高等法院臺中
分院( 須附繕本 )。
                                          書記官
中    華    民    國      九十三      年       十一      月     十二    日
